臺灣高雄地方法院刑事判決　　　　　　96年度聲減字第6019號
聲　請　人　臺灣高雄地方法院檢察署檢察官
受　刑　人　甲○○
上列受刑人因殺人未遂等案件，已經判決罪刑確定，聲請人聲請
減刑，本院裁定如下：
    主  文
甲○○所犯如附表二所示之罪，減為有期徒刑壹年陸月。所犯如
附表一編號二所示之罪，減為有期徒刑壹月，並與附表一編號三
所示已經減刑之罪，及附表一編號一、四所示不得減刑之罪，應
執行有期徒刑肆年貳月。所犯如附表三編號一至三所示之罪，均
減刑，詳如附表三編號一至三所示，並與附表三編號四所示不得
減刑之罪，應執行有期徒刑捌年貳月，褫奪公權年。
其他聲請駁回。
    理  由
一、按依本條例應減刑之罪，已經判決確定尚未執行或執行未完
    畢者，由檢察官或應減刑之人犯聲請最後審理事實之法院裁
    定之；依本條例應減刑之罪，曾依其他法令減刑者，仍就原
    減得之刑再予減刑，中華民國九十六年罪犯減刑條例第8 條
    第1 項、第4 條均定有明文。次按裁判確定前犯數罪均應減
    刑而已定執行刑者，仍依前項規定，另定應執行之刑；刑法
    第54條之餘罪，均應減刑者，亦同；裁判確定前犯數罪，有
    應減刑與不應減刑者，就應減刑之罪，依第2 條、第4 條、
    第6 條至第8 條及前條規定減刑後，與不應減刑之罪之宣告
    刑，適用刑法第51條定其應執行之刑，同條例第10條第2 項
    、第11條亦定有明文。再按依本條例應減刑之數罪，經二以
    上法院裁判確定者，得由一檢察官或應減刑之人犯合併向其
    中一裁判法院聲請裁定之；前2 條關於定其應執行之刑，準
    用第8 條第3 項規定，同條例第8 條第3 項、第12條亦定有
    明文。
二、次按二以上徒刑併執行者，第77條所定最低應執行期間，合
    併計算之；依第1 項規定合併計算執行期間而假釋者，前條
    第1 項規定之期間，亦合併計算之，刑法第79條之1 第1 項
    、第3 項均定有明文。則合併執行之情形，經許受刑人假釋
    出獄者，其報請許可假釋所須最低應執行之期間，既合併計
    算；且假釋期間（即殘刑期間），亦合併計算之，其期間即
    無從區分。從而，不論假釋出獄前所執行之期間是否已逾其
    中任一罪之刑期，亦不論嗣後其假釋有無被撤銷，在假釋期
    間內，均應認為尚未執行完畢（臺灣高等法院第4 次刑事庭
    庭長會議討論中華民國96年罪犯減刑條例法律問題(五)決議參
    照），亦合先敘明。
三、聲請意旨略以：受刑人甲○○於附表一所列日期各犯附表一
    所示各罪，各經臺灣高等法院高雄分院、陸軍第8 軍團司令
    部及本院判處如附表一所列之刑確定，並經本院以81年度聲
    字第807 號裁定定應執行有期徒刑4 年5 月確定；又於附表
    二所列日期犯違反肅清煙毒條例罪，經本院判處有期徒刑3
    年確定；又於附表三所列日期犯各犯附表一所示各罪，經本
    院各判處如附表三所列之刑確定，其中附表三編號1 、2 所
    示之刑，經本院定應執行有期徒刑3 年5 月確定，附表三編
    號3 、4 所示之刑，經本院定應執行有期徒刑7 年，褫奪公
    權3 年確定在案。是受刑人犯罪時間，均在民國96年4 月24
    日以前，且如附表一編號1 、2 所示之罪、附表二所示之罪
    、附表三編號1 至3 所示之罪，悉合於減刑條件，聲請予以
    減刑，並以附表一所示得減刑與不得減刑各罪，均在判決確
    定前所犯，及附表三所示得減刑與不得減刑各罪，亦在判決
    確定前所犯，聲請分別就附表一、附表三所示各罪定其應執
    行之刑（附表一編號3 所示之罪，已經國防部南部地方軍事
    法院依前開條例規定減刑）。
四、經查：
  (一)本件受刑人所犯如附表一編號1 至4 所示之罪，前經本院以
    81年度聲字第807 號裁定定應執行有期徒刑4 年5 月確定，
    並與附表二所示之罪，接續執行有期徒刑7 年5 月，至83年
    4 月2 日縮短刑期假釋出監，又於假釋中犯他罪，經撤銷假
    釋，於84年12月22日入監（刑期起算日為84年12月13日），
    執行附表三編號1 、2 所示之罪之執行刑3 年5 月，並接續
    執行附表一所示之罪之殘刑4 年8 月26日，及附表三編號3
    、4 所示之罪之執行刑7 年。嗣又於93年3 月9 日縮短刑期
    假釋出監，再於假釋中犯他罪，再經撤銷假釋，於95年1 月
    25日入監（刑期起算日95年1 月20日）執行前開各罪之殘刑
    6 年1 月26日，指揮書執畢日期為101 年3 月16日等情，有
    各該判決，及臺灣高等法院被告前案紀錄表、法務部刑案資
    料查註紀錄表、本院81年度聲字第807 號裁定、臺灣雲林監
    獄核准假釋之罪執行情形報告書、臺灣雲林地方法院檢察署
    檢察官81年產執文助字第454 號、81年度執火助字第454 之
    1 號執行指揮書、臺灣高雄監獄報請撤銷假釋報告表、臺灣
    高雄地方法院檢察署檢察官84年執字第790 號、85年執岷字
    第4616號、94年執更岷字第1371號之1 執行指揮書各1 份在
    卷可稽。是則揆諸前揭說明，如附表二所示之刑、附表一、
    三所示之刑之殘刑，皆應一體認為尚未執行完畢。從而，聲
    請人就受刑人所犯如附表一編號2 、附表二、附表三編號1
    至3 所示各罪聲請減刑，經核均無不合，應予准許（聲請人
    雖聲請就附表一編號1 所示之罪減刑，惟該罪應屬不得減刑
    之罪，詳後述）。
  (二)又受刑人於犯前述各罪後，中華民國刑法前經修正，而於95
    年7 月1 日施行，關於數罪併罰定應執行刑，依修正前刑法
    第51條規定，宣告多數有期徒刑者，於各刑中之最長期以上
    ，各刑合併之刑期以下，定其刑期，但不得逾20年，而依修
    正後之刑法第51條第5 款規定，宣告多數有期徒刑，定應執
    行刑最長不得逾30年。經比較結果，應以修正前之刑法規定
    對受刑人較有利。本件受刑人所犯附表一所示得減刑與不得
    減刑各罪，均在判決確定前所犯；另犯附表三所示得減刑與
    不得減刑之罪，亦在判決確定前所犯，應分別依修正前刑法
    第51條第5 款規定，就附表一、附表三所示各罪，定其應執
    行之刑。
六、至聲請人雖以如附表一編號1 所示之罪，亦合於減刑條件，
    聲請本院予以減刑。惟按犯刑法第271 條之罪，經宣告死刑
    、無期徒刑或逾有期徒刑1 年6 月之刑者，不予減刑，中華
    民國九十六年罪犯減刑條例第3 條第1 項第15款定有明文。
    本條項之立法意旨，在於殺人罪對社會治安危害重大，應排
    除適用於減刑範圍，以彰顯寬嚴並進之刑事政策，然為免使
    被宣告短期自由刑者，反失去更生機會，故明定須宣告死刑
    、無期徒刑或逾有期徒刑1 年6 月者，始不予減刑（本條例
    立法說明參照）。查本件被告所犯如附表一編號1 所示之殺
    人未遂罪，已經本院宣告處有期徒刑3 年，雖因該罪合於中
    華民國八十年罪犯減刑條例規定，經本院諭知減刑為有期徒
    刑1 年6 月，惟所謂「宣告刑」，指法院論罪後，審酌被告
    犯罪情節，所量處之刑，是本罪宣告刑自為本院前揭所處之
    刑，受刑人依中華民國八十年罪犯減刑條例規定再減為有期
    徒刑1 年6 月，僅為嗣後減得之刑，此觀該條例第8 條規定
    ：「依本條例應減刑之罪，未經判決確定者，於裁判時，減
    其宣告刑。依前項規定裁判時，應於判決主文同時諭知其宣
    告刑及減得之刑。」甚明；且中華民國九十六年罪犯減刑條
    例第3 條，既僅賦予犯特定重罪情節輕微，而被宣告短期自
    由刑者更生自新之機會，本件如附表一所示之罪，已經本院
    量處徒刑3 年，自係審酌受刑人所犯情節，惡性非輕，如僅
    因其曾經減刑為1 年6 月，即得依本條例規定再次減刑，反
    違背前開立法意旨。從而，依首揭法規規定，受刑人所犯如
    附表一所示之罪，應不得減刑，此部分之聲請，於法不合，
    應予駁回。
七、爰依中華民國九十六年罪犯減刑條例第2 條第1 項第3 款、
    第3 條第1 項第15款、第4 條、第8 條第1 項、第3 項、第
    10條第2 項、第11條，刑法第2 條第1 項，修正前刑法第51
    條第5 款，裁定如主文。
中　　華　　民　　國　　96　　年　　10　　月　　18　　日
 　　　　　　     刑事第十七庭  法　官　陳思帆
以上正本證明與原本無異。
如不服本裁定，應於收受送達後5 日內向本院提出抗告狀。
中　　華　　民　　國　　96　　年　　10　　月　  18　　日
　　　　　　　　　　　　　　　　書記官  王高山
